【裁判字號】    91,易,1812
【裁判日期】    921016
【裁判案由】    傷害等
【裁判全文】
臺灣高雄地方法院刑事判決                        九十一年度易字第一八一二號
    公  訴  人  臺灣高雄地方法院檢察署檢察官
    被      告  乙○○
    選任辯護人  吳永茂律師
                曾慶雲律師
右列被告因傷害等案件，經檢察官提起公訴（九十年度偵字第一三五一八號），本院
判決如左：
    主  文
乙○○連續傷害人之身體，處拘役貳拾日，如易科罰金，以參佰元折算壹日；又連續
損壞他人之胡琴肆把及行動電話手機壹支，足以生損害於他人，處拘役參拾日，如易
科罰金，以參佰元折算壹日；應執行拘役肆拾伍日，如易科罰金，以參佰元折算壹日
。
    事  實
一、乙○○與甲○○雖係夫妻，並具有家庭暴力防治法第三條第一款所稱之家庭成員
    關係，惟二人因感情不睦而分居。民國九十年五月二十八日九時許，甲○○返回
    高雄縣仁武鄉○○村○○路一二三號乙○○住處拿取其所有之胡琴四把時，為乙
    ○○阻止，二人因而發生爭執拉扯，詎乙○○於爭執拉扯中，竟基於傷害及毀損
  之犯意，先以徒手之方式強推甲○○，致甲○○跌倒而受有右膝及右手臂擦傷之
    傷害，再以徒手之方式，將前揭胡琴四把折斷而損壞之，足生損害於甲○○。同
    年六月十一日十二時許，甲○○前往高雄市○○路三三六號楠梓國小，欲帶二人
    所生之子回家，適乙○○亦到場並拒絕讓甲○○偕同其子離去，二人遂在該國小
    內某處一、二樓樓梯間發生爭執，爭執中，乙○○復承前揭犯意，先以徒手之方
    式強行推拉甲○○，致甲○○跌倒而受有頸部挫傷及瘀傷六乘三公分、左手肘瘀
    傷零點五乘零點五公分、左手臂二公分乘二公分瘀傷（起訴書誤載為右手肘、右
    手臂）及右臀挫傷之傷害，再以徒手之方式，將甲○○所持有之行動電話手機一
    支摔壞而損壞之（起訴書誤載為九十一年五月二十八日損壞），足生損害於甲○
    ○。
二、案經甲○○訴由臺灣高雄地方法院檢察署檢察官偵查起訴。
    理  由
一、訊據被告乙○○固不否認於九十年五月二十八日九時許及九十年六月十一日十二
    時許，二度在右揭地點和告訴人甲○○發生爭執，並分別折斷胡琴三把及摔壞行
    動電話手機等情，惟矢口否認有何傷害及毀損犯行，辯稱：九十年五月二十八日
    告訴人是在和伊搶胡琴時自己受傷的，告訴人指稱之胡琴四把均是伊出錢讓告訴
    人到中國購買，伊有所有權，且其中一把胡琴在告訴人和伊拉扯時裂開，是告訴
    人自己把它摔在地上，伊並亦未折斷，現還在伊住處，九十年六月十一日伊未推
    拉告訴人，不知告訴人為何受傷，行動電話手機係伊購買後讓告訴人使用等云云
    。
二、經查：
  (一)本件被告如何於九十年五月二十八日九時許，以徒手之方式強推告訴人，致告訴
    人跌倒，又如何徒手之方式，將告訴人所有之胡琴四把折斷等情，業據告訴人迭
    於偵查及本院審理時指訴明確，而告訴人確因而受有右膝及右手臂擦傷之傷害，
    有健仁醫院診斷證明書一份在卷可稽，且前揭四把胡琴均已折斷毀損，亦經公訴
    人於偵查時當庭勘驗無誤（見九十一年三月五日偵查筆錄），並有照片六幀在卷
    可稽，被告雖辯稱其告訴人是在和伊搶胡琴時自己受傷云云，惟告訴人既於本院
    審理時明確指稱被告在拉扯時將其推倒在地，所受之傷害係跌倒造成的等語（見
    本院九十一年七月九日、同年十月二十八日審理筆錄），與其所受之右膝及右手
    臂擦傷之傷勢大致相符，且告訴人所受之前揭傷勢，與一般相互拉扯時，手部可
    能因自己使力過猛或不當造成腫痛、扭傷之傷害，全然不同，應係外力造成，再
    參以被告為男性，氣力本較告訴人大，二人相互拉扯時，被告為防止告訴人拿取
    胡琴而將之推倒在地，亦與常情相符，則被告所辯，應不值採信。至證人林讚炎
    雖到庭證稱告訴人並未跌倒等語，惟其既為被告之父，其證詞難謂無迴護被告之
    可能，且其對於本院詢問告訴人何以會受傷時，無法明確回答，加以其自承告訴
    人與被告爭吵到一半，伊才看到等語（見九十一年十二月十二日審理筆錄），則
    其顯未全程目擊案發過程，自難執此遽為有利被告之認定。又被告雖辯稱胡琴四
    把均是伊出錢讓告訴人到中國購買，伊有所有權云云，惟告訴人既以教授及演奏
    胡琴為業，被告則從事與教授及演奏胡琴無關之職業，此為告訴人及被告所均不
    否認，則該四把胡琴，自屬告訴人職業上必需之物，而為告訴人所有無疑。再被
    告雖又辯稱其中一把胡琴在告訴人和伊拉扯時裂開，是告訴人自己把它摔在地上
    ，伊並亦未折斷，現還在伊住處云云，並提出胡琴照片一張佐證，惟此既為告訴
    人所堅決否認，指稱告訴人所提出之照片與本件毀損之胡琴不同，且告訴人確將
    四把胡琴均已折斷毀損之胡琴當庭交由公訴人勘驗，已如前述，加以被告自承確
    折斷其中三把胡琴（見九十一年七月九日審理筆錄），則被告前揭辯詞，自亦不
    足採信。
  (二)又被告如何於九十年六月十一日十二時許，在高雄市○○路三三六號楠梓國小，
    以徒手之方式強行推拉告訴人，致告訴人跌倒，並將告訴人所持有之行動電話手
    機一支摔壞等情，業據告訴人迭於偵查及本院審理時指訴明確，而告訴人確因而
    受有頸部挫傷及瘀傷六乘三公分、左手肘瘀傷零點五乘零點五公分、左手臂二公
    分乘二公分瘀傷及右臀挫傷之傷害，有健仁醫院受理家庭暴力事件驗傷診斷書及
    診斷證明書各一份在卷可稽，且前揭行動電話手機確已毀損，亦經公訴人於偵查
    時當庭勘驗無誤（見九十一年三月五日偵查筆錄），並有照片二幀在卷可稽，被
    告雖辯稱不知告訴人為何受傷云云，惟其既自承確有拉住告訴人，不讓告訴人偕
    同二人所生之子離去（見九十一年七月三十日審理筆錄），且證人即楠梓國小老
    師丙○○亦到庭證稱：記得當天曾看到告訴人身上有傷痕等語（見九十二年一月
    二十四日審理筆錄），加以告訴人所受之前揭傷勢，與相互拉扯時可能造成腫痛
    、扭傷之傷害，全然不同，應係外力造成，則告訴人指訴，自足採信。再被告雖
    辯稱行動電話手機係其所有，惟其既不否認該行動電話手機為告訴人持之使用，
    且告訴人亦提出購買該行動電話手機之發票一份佐證，加以被告僅執其係該行動
    電話手機所搭配門號之最初申請人為據，而行動電話手機之所有權與該行動電話
    搭配之門號申請人無涉，則被告所辯自不足採信。
  (三)從而，本件至此事證已臻明確，被告犯行洵堪認定，應依法加以論科。
三、核被告所為，係犯刑法第二百七十七條第一項之傷害罪，屬家庭暴力防治法第二
    條第二項之家庭暴力罪，暨同法第三百五十四條之毀損罪。其先後多次傷害及毀
    損犯行，除時間緊接外，並觸犯構成要件相同之罪名，顯係基於概括犯意反覆為
    之，為連續犯，應依刑法第五十六條之規定分別論以一罪，並加重其刑。又其前
    揭二罪間，犯意各別，行為互殊，犯罪構成要件不同，應予分論併罰。公訴意旨
    認被告以一行為同時損壞胡琴及行動電話，尚有未洽，應予指明。爰審酌被告之
    犯罪動機、目的、手段，及其生活狀況、品行、智識程度，告訴人所受之傷勢及
    所受之損害均尚非重大，併參酌被告與告訴人尚育有二子，婚姻關係現尚存續中
    ，彼此關係密切等一切情狀，從輕分別量處如主文所示之刑，並分別諭知易科罰
    金之折算標準，以示儆懲。
四、至公訴意旨雖認被告九十年四月二十七日十六時許，在高雄市○○區○○街五十
    一巷十九號其辦公室內，與告訴人爭搶汽車鑰匙時，出手拉扯告訴人，致告訴人
    受有兩手多處瘀腫之傷害，同年五月二十八日九時許，告訴人另受有左手瘀腫、
    左姆指擦傷之傷害，惟九十年四月二十七日及同年五月二十八日，告訴人既均與
    被告發生爭執拉扯，告訴人復自承九十年四月二十七日，伊與被告因為搶鑰匙相
    互推擠，二人的手因為在搶鑰匙而握在一起，所以被鑰匙夾傷，伊不確定被告是
    否故意打伊等語（見九十一年十月二十八日審理筆錄），加以一般相互拉扯時，
    手部可能因自己使力過猛或不當造成腫痛、扭傷之傷害，則因不能僅執告訴人此
    部分傷勢之存在外觀，即認係被告本於傷害故意所施加傷害行為所致。再公訴意
    旨雖認九十年六月十一日十二時許，告訴人另受有腦震盪之傷害，惟證人即為告
    訴人診斷治療之健仁醫院醫師劉耀華既到庭證稱：告訴人到醫院時就診時，主訴
    其有頭暈及噁心之情形，所以伊才懷疑告訴人有腦震盪，但伊針對告訴人頭部做
    Ｘ光檢查，並未發現異狀，伊無從得知告訴人主訴是否為真實等語（見九十二年
    四月八日審理筆錄），則告訴人指訴其受有腦震盪之傷害，即屬不能證明，被告
    此三部分犯嫌應有未足。茲因公訴意旨認此部分與前揭論罪科刑之部分，分別有
    裁判上及實質上一罪關係，爰不另為無罪之諭知，謹此敘明。
據上論斷，應依刑事訴訟法第二百九十九條第一項前段，刑法第五十六條、第二百七
十七條第一項、第三百五十四條、第四十一條第一項、第五十一條第六款，罰金罰鍰
提高標準條例第一條前段、第二條，判決如主文。
中      華      民      國    九十二    年      十      月     十六     日
                                  臺灣高雄地方法院刑事第五庭
                                    審判長  法  官    吳永宋
                                            法  官    林家賢
                                            法  官    劉傑民
右正本證明與原本無異。
如不服本判決，應於判決送達後十日內，向本院提出上訴狀。
                                            書記官    林秀珍
中      華      民      國    九十二    年      十      月     十六     日
附錄法條：
中華民國刑法第二百七十七條第一項
傷害人之身體或健康者，處三年以下有期徒刑、拘役或一千元以下罰金。
中華民國刑法第三百五十四條
毀棄、損壞前二條以外之他人之物或致令不堪用，足以生損害於公眾或他人者，處二
年以下有期徒刑、拘役或五百元以下罰金。


司法院資訊處製作；財團法人民間司法改革基金會備份。
